【裁判字號】    89,易,3546
【裁判日期】    891004
【裁判案由】    妨害秩序等
【裁判全文】
臺灣高雄地方法院刑事判決                        八十九年度易字第三五四六號
    公訴人  臺灣高雄地方法院檢察署檢察官
    被  告  乙○○
右列被告因妨害秩序等案件，經檢察官提起公訴（八十九年度偵字第一０三四二號）
，本院判決如左：
    主  文
乙○○冒充公務員而行使其職權，處拘役伍拾日，如易科罰金，以參佰元折算壹日；
被訴恐嚇危害安全部分無罪。
    事  實
一、乙○○係高雄市政府警察局義勇刑事警察大隊隊員，於民國八十九年三月十八日
    晚上十一時三十分許，非配合警察執行勤務時段，且未接獲任何命令，在高雄市
    新興區○○路與復興路口，因見騎乘機車之甲○○（起訴書誤載為陳玫君）未戴
    安全帽，竟冒充便衣警察，將經過該路口之甲○○攔下，指稱甲○○未戴安全帽
    ，要求甲○○出示證件，因甲○○質疑其身分而拒絕出示證件致生爭執，適為巡
    邏警員發現而當場查獲。
二、案經甲○○訴由高雄市政府警察局新興分局移送台灣高雄地方法院檢察署檢察官
    偵查起訴。
理  由
壹、有罪部分：
一、訊據被告乙○○對於在右揭時、地攔下被害人甲○○所騎乘之機車，冒充便衣警
    察，並指被害人甲○○未戴安全帽，而要求其出示證件之事實坦承不諱，核與被
    害人甲○○迭於警訊時及偵、審中所指述情節相符，被告自白與事實相符，事證
    明確，犯行洵堪認定。
二、按被告明知自己僅為義勇刑事警察大隊隊員，並無單獨行使交通警察職權之權責
    ，卻僭行交通警察之職權，核其所為，係犯刑法第一百五十八條第一項僭行公務
    員職權罪。爰番酌被告冒充公務員之行為有礙社會安寧、秩序，惟念及其犯罪動
    機係為使被害人騎車應戴安全帽，尚無其他惡意，且犯後坦承犯行、態度良好等
    一切情狀，量處如主文所示之刑，並諭知易科罰金之折算標準，以示懲儆。
貳、無罪部分：
一、公訴意旨另以：被告乙○○於八十九年三月十八日晚上十一時三十分許，在高雄
    市○○區○○路與復興路口，因見騎乘機車之甲○○未戴安全帽，竟冒充便衣警
    察，將經過該路口之甲○○攔下，指稱甲○○未戴安全帽，要求甲○○出示證件
    ，甲○○質疑其身分之真假時，竟向甲○○恐嚇稱：要對伊開槍等語，致甲○○
    心生畏懼，因認被告涉犯刑法第三百零五條恐嚇危害安全之罪嫌。
二、按「犯罪事實應依證據認定之，無證據不得推定其犯罪事實」，刑事訴訟法第一
    百五十四條定有明文。又告訴人之告訴，係以使被告受刑事追訴為目的，是其陳
    述是否與事實相符，仍應調查其他證據以資審認（最高法院五十二年台上字第一
    三○○號判例參照），苟無其他證據足以證明告訴人之指訴係為真實，自難僅憑
    告訴人指訴而為被告有罪之判決。
三、本件公訴人指訴被告犯有恐嚇危害安全罪嫌，無非以告訴人甲○○之指訴為唯一
    論據。然訊據被告堅決否認有右開恐嚇危害安全犯行，辯稱：伊並沒有說要拿槍
    逮捕他（指甲○○），也沒有對他說要對他開槍等語。經查：被告係義警，案發
    當日並無配槍，其本身亦無持有槍枝等情，已據被告供述在卷，而告訴人甲○○
    陳稱當時被告有說若不拿出證件將對其開槍等情，並無其他證據足證其所述內容
    為真實，故本案尚難僅以被告冒充便衣警察，要求被害人甲○○出示證件，即遽
    認其有恐嚇危害安全之犯行。此外，復查無其他積極證據足資認定被告有何犯行
    ，尚難僅憑告訴人之唯一指訴遽入被告罪責。是此部分不能證明被告犯罪，依前
    揭說明，應為被告無罪之諭知。
據上論斷，應依刑事訴訟法第二百九十九條第一項前段、第三百零一條第一項、刑法
第一百五十八條第一項、第四十一條，罰金罰鍰提高標準條例第一條前段、第二條，
判決如主文。
中      華      民      國      八十九      年      十    月      四    日
                                      臺灣高雄地方法院刑事第二庭
                                          法  官  施  柏  宏
右正本證明與原本無異
如不服本判決應於送達後十日內向本院提出上訴狀
                                          書記官  邱  秋  珍
中      華      民      國      八十九      年      十    月      五    日
附錄本案論罪科刑法條全文：
刑法第一百五十八條第一項：
冒充公務員而行使其職權者，處三年以下有期徒刑、拘役或五百元以下罰金。


司法院資訊處製作；財團法人民間司法改革基金會備份。
